臺灣臺中地方法院民事判決
110年度家繼訴字第154號
原      告  黃賴雪鳳
訴訟代理人  劉惠利律師
被      告  楊麗卿  
訴訟代理人  劉憲璋律師
複代理人    賴書貞律師
上列當事人間遺囑執行事件，本院不經言詞辯論，判決如下：
    主  文
原告之訴駁回。
訴訟費用由原告負擔。
    事實及理由
一、原告起訴主張：原告為被繼承人賴阿信之受遺贈人之一，被
    繼承人曾立遺囑表示遺產十分之二價值應保持作為百年祭祀
    費用，不得挪作他用。因被繼承人業經鈞院指定被告為遺囑
    執行人，本案可由被繼承人之受遺贈人賴清森、賴清潭、黃
    賴雪鳳(即原告)、賴招治、賴雪英、賴彥宏及共同選任遺囑
    執行人蔡玉琴（應是遺產管理人，起訴狀誤繕為遺產執行人
    ）妥為處理，然被告及其他受遺贈人均不聞不問，原告忍無
    可忍，恐被告與其他受遺贈人逍遙法外，不得已提起本件訴
    訟。原告於民國109年8月29日在台中女兒紅餐廳參加開會，
    始收到如起訴狀附件一之收入明細表，其中最大筆兩筆支出
    為108年8月12日(代墊款)賴阿信祭祀暨祖墳遷移等相關事宜
    (106/2/27~108/7/19），何以支出1,767,629元？又同樣名
    目，再於108年8月12日支出859,629元？不僅重覆支出且與
    被繼承人生前遺囑未符，實有共同侵吞被繼承人遺產之嫌，
    原告爰起訴請求。另本件係對遺囑執行人未依被繼承人之遺
    囑執行，提出訴訟，係請求被告將溢支不屬遺囑內之所可支
    出項目卻以遺產支出，請求回復歸入祭祀帳戶內，並非原告
    請求被告將特定財產給付給受遺贈人，對被繼承人遺囑執行
    方式之保全、矯正，非屬固有必要訴訟，原告對被繼承人祭
    祀帳戶之保存行為，得單獨為之（類推適用民法第820條第5
    項規定），原告並非無提出訴訟之訴訟利益，並無當事人不
    適格。並聲明：被告應將如附表一所示之108年8月12日代墊
    款金額1,767,629元及859,629元歸入被繼承人祭祀帳戶。
二、被告則以：本件原告主張依被繼承人賴阿信之遺囑內容，伊
    為受遺贈人之一，因被告(遺囑執行人)有侵吞被繼承人賴阿
    信遺產之嫌，故提起本件訴訟請求被告返還支出之款項等語
    ，惟按遺贈僅具有債權之效力，受遺贈人得於繼承開始後，
    向遺贈義務人請求履行遺贈標的物之登記或交付，以取得遺
    贈標的物之所有權或其他物權。除此之外，並不得本於受遺
    贈人之地位就被繼承人之其他財產為財產上主張。原告與訴
    外人賴清森、賴清潭、賴招治、賴雪英及賴彥宏等6人所受
    贈之不動產台中市南屯區豐功段208地、西屯區上石碑段692
    -6地號土地及其上365建號建物，業辦理遺贈登記給受遺贈
    人，且經受遺贈人轉售予第三人，故原告等受遺贈人就被繼
    承人之其他財產已無任何權利，是以原告提起本件訴訟，就
    訴訟標的顯然並無實施訴訟之權能可言，其當事人之適格，
    即難謂無欠缺等語。並聲明如主文所示。
三、按家事訴訟事件，除家事事件法別有規定者外，準用民事訴
    訟法之規定，此觀家事事件法第51條自明。又按原告之訴，
    依其所訴之事實，在法律上顯無理由者，法院得不經言詞辯
    論，逕以判決駁回之，民事訴訟法第249條第2項定有明文。
    再按當事人之適格為權利保護要件之一，原告或被告就為訴
    訟標的之法律關係如無訴訟實施權，當事人即非適格，原告
    欠缺權利保護要件，法院自應認其訴為無理由，以判決駁回
    之（最高法院80年台上字第2378號判決要旨參照），是如有
    當事人不適格之情形，法院不得對之為實體上之裁判。而所
    謂當事人適格，係指當事人就特定訴訟標的有實施訴訟之權
    能而言，此項權能之有無，應依當事人與特定訴訟標的之關
    係定之，必須當事人對於訴訟標的之法律關係有處分之權能
    ，始足當之，最高法院26年渝上字第639號判決意旨可資參
    照。在無人承認繼承之遺產，經親屬會議或法院依法選定之
    遺產管理人，有管理遺產之權，為保存遺產，並得為必要之
    處置，民法第1177條、第1178條第二項及第1179條分別有明
    文規定。是在遺產管理關係存續中，關於遺產之保存，應以
    遺產管理人名義為遺產起訴或被訴，其當事人始為適格，此
    外，不認遺產管理人以外之人，為適格之當事人。經查：
　  被告上開答辯，業據提出遺囑、土地建物登記謄本為證，堪
    信為真。本件原告請求之法律關係，核與其受遺贈之法律關
    係無關。且被繼承人於106年2月14日死亡時，因繼承人有無
    不明，經本院選任蔡玉琴為其遺產管理人，有本院106年度
    司繼字第633號裁定在卷可稽，而原告上開請求核屬遺產之
    保存相關，揆諸上開說明，如有訴訟必要，自應由遺產管理
    人即蔡玉琴提起，其當事人始為適格。原告雖主張其對被繼
    承人祭祀帳戶之保存行為，得單獨為之（類推適用民法第82
    0條第5項規定），原告並非無提出訴訟之訴訟利益，並無當
    事人不適格。惟原告僅為受遺贈人，並非繼承人，除遺贈之
    財產外，其餘遺產核與原告無涉，其對其餘遺產並無任何權
    利，故其主張類推適用民法第820條第5項，而認其有起訴之
    當事人適格，顯屬無據。綜上，原告即受遺贈人逕以其個人
    名義提起本件訴訟，並請求被告為如上所示之給付，為原告
    不適格，自無理由。
四、綜上，原告提起本件訴訟，為原告不適格，欠缺權利保護必
    要，本件起訴顯無理由，揆諸首揭說明，爰依家事事件法第
    51條準用民事訴訟法第249條第2項規定，不經言詞辯論，逕
    以判決駁回之。
五、訴訟費用負擔之依據：家事事件法第51條、民事訴訟法第78
    條。
中　　華　　民　　國　　111 　年　　5 　　月　　6 　　日
                  家事法庭  法  官  顏銀秋
以上為正本係照原本作成。　　　　　　　　　
如對本判決上訴，須於判決送達後20日內向本院提出上訴狀。如
委任律師提起上訴者，應一併繳納上訴審裁判費。
中　　華　　民　　國　　111 　年　　5 　　月　　6 　　日
                            書記官  王綉玟